【裁判字號】    95,上訴,2417
【裁判日期】    951128
【裁判案由】    毒品危害防制條例
【裁判全文】
臺灣高等法院臺中分院刑事判決        95年度上訴字第2417號
上  訴  人  臺灣彰化地方法院檢察署檢察官
被      告  乙○○
上列上訴人因毒品危害防制條例案件，不服臺灣彰化地方法院95
年度訴字第1367號中華民國95年9月7日第一審判決（起訴案號：
臺灣彰化地方法院檢察署95年度毒偵字第2599、2862號），提起
上訴，本院判決如下：
    主  文
原判決撤銷。
乙○○施用第壹級毒品，處有期徒刑柒月；扣案之第壹級毒品海
洛因貳拾陸包（合計淨重陸點玖肆公克，空包裝總重柒點玖參公
克），除包裝袋外沒收銷燬之，上開海洛因包裝袋貳拾陸個沒收
；又施用第壹級毒品，處有期徒刑捌月；扣案之第壹級毒品海洛
因貳拾參包（合計淨重壹點貳伍公克，空包裝總重陸點參伍公克
），除包裝袋外沒收銷燬之，上開海洛因包裝袋貳拾參個、塑膠
鏟管伍支，均沒收；又施用第貳級毒品，處有期徒刑參月；又施
用第貳級毒品，處有期徒刑肆月。應執行有期徒刑壹年，扣案之
第壹級毒品海洛因肆拾玖包（其中貳拾陸包合計淨重陸點玖肆公
克，空包裝總重柒點玖參公克、其中貳拾參包合計淨重壹點貳伍
公克，空包裝總重陸點參伍公克），沒收銷燬之；上開海洛因包
裝袋肆拾玖個、塑膠鏟管伍支，均沒收。
    事  實
一、乙○○前因施用毒品案件，經觀察、勒戒後，認無繼續施用
    毒品之傾向，於民國 91年6月14日執行完畢釋放，並由台灣
    彰化地方法院檢察署檢察官於同日以 91年度毒偵緝字第169
    號為不起訴處分確定。詎仍不知戒除毒癮，復基於施用第 1
    級毒品海洛因之犯意，分別於95年6月25日上午9時許、95年
    7月12日上午 10時許，各在其位於彰化縣埔鹽鄉○○村○○
    路79之10號之住處，施用第1級毒品海洛因各1次。另基於施
    用第2級毒品甲基安非他命之犯意，分別於95年6月24日21時
    許、95年7月12日上午10時許，各在其上開住處，施用第2級
    毒品甲基安非他命各1次。嗣先於95年6月25日13時50分許，
    為警在彰化縣埔鹽鄉○○村○○路75之20號旁產業道路查獲
    ，並扣得其所有之第1級毒品海洛因26包 （合計淨重6.94公
    克，空包裝總重7.93公克）。復於 95年7月12日14時許，為
    警在其上開住處查獲，並扣得其所有之第1級毒品海洛因 23
    包（合計淨重1.25公克，空包裝總重6.35公克），及已使用
    過供其施用海洛因之塑膠鏟管5支。
二、案經臺灣彰化縣警察局鹿港分局報請臺灣彰化地方法院檢察
    署檢察官偵查起訴。
    理  由
一、訊據被告乙○○對於上開施用第1級毒品海洛因共2次、施用
    第2級毒品甲基安非他命共2次之事實坦承不諱，又有彰化縣
    警察局鹿港委託檢驗尿液代號與真實姓名對照表、詮昕科技
    股份有限公濫用藥物尿液檢驗報告各2件附卷可憑，且有第1
    級毒品海洛因共計49包（其中26包合計淨重6.94公克，空包
    裝總重7.93公克，其中23包合計淨重1.25公克，空包裝總重
    6.35公克）、上開包裝袋共計49個、塑膠鏟管 5支扣案、法
    務部調查局鑑定通知書 2紙附卷可證，其上開施用甲基安非
    他命2次之自白，堪認與事實相符；至其先後2次驗尿結果，
    有關海洛因代謝物部分，雖均呈陰性反應，此據上開尿液檢
    驗報告載明，但尿液檢驗是否呈現海洛因代謝物之陽性反應
    ，涉及受驗人施用之數量、身體代謝之速度、施用時間與驗
    尿時間之間隔等因素，不能以驗尿呈陰性反應，遽認並無施
    用，被告既然於警詢、偵查、審理時均坦承上開施用海洛因
    2次之犯行，且有先後2次遭查獲時各扣得上開海洛因各26包
    、23包、及供施用海洛因之塑膠鏟管 5支足資佐證，不能僅
    以其上開驗尿結果海洛因代謝物呈陰性反應而為其有利之認
    定，亦堪認其此部分自白應與事實相符。而被告前因施用毒
    品案件，經觀察、勒戒後，認無繼續施用毒品之傾向，於91
    年6月14日執行完畢釋放，有臺灣高等法院被告前案紀錄表1
    份在卷可參，被告於上開觀察、勒戒執行完畢釋放後 5年內
    ，再犯施用毒品犯行，亦堪認定。本案事證已臻明確，被告
    施用第1、2級毒品之犯行均堪認定。
二、新舊法比較：
（一）按94年2月2日修正公布之刑法業於95年7月1日施行，上開
      新修正刑法已刪除第56條連續犯之規定，部分之數行為，
      發生在新法施行前者，新法施行後，該部分適用最有利於
      行為人之法律，其中部分之一行為或數行為，發生在新法
      施行後者，該部分不能論以連續犯（最高法院95 年第8次
      刑事庭會議決議參照）。
（二）被告行為後，上開新刑法業已修正刑法第51條，修正前刑
      法第51條規定：「數罪併罰，分別宣告其罪之刑，依左列
      各款定其應執行者：」其中第5 款規定：「宣告多數有期
      徒刑者，於各刑中之最長期以上，各刑合併之刑期以下，
      定其刑期。但不得逾20年。」修正後刑法第51條第5 款規
      定：「宣告多數有期徒刑者，於各刑中之最長期以上，各
      刑合併之刑期以下，定其刑期。但不得逾30年。」比較結
      果，修正後刑法並非較有利於行為人，依刑法第2條第1項
      前段之規定，仍應依修正前刑法，定其應執行之刑。
三、核被告所為，係犯毒品危害防制條例第10條第1、2項之施用
    第1、2級毒品罪。被告分別為施用第1、2級毒品，而持有各
    該級毒品，其持有之低度行為，各應為施用之高度行為所吸
    收，不另論罪。被告上開分別施用第1、2 級毒品各2次之行
    為，顯各係獨立之 2行為，公訴人上訴意旨認係集合犯云云
    ，不可採納，又被告上開施用第1、2級毒品犯行，各有其中
    1行為在上開新修正刑法前，其中1行為在上開新修正刑法後
    ，依上開說明，各不能認係連續犯，應認其各犯意不同、行
    為互異，各應分論併罰。原審對被告依分論併罰予以論罪科
    刑，固非無見，但原審引用起訴書而認定扣案塑膠鏟管 5支
    係於 95年7月12日查獲，而沒收為從刑，應從屬於主刑，該
    塑膠鏟管 5支之沒收宣告，應從屬於該次犯行之主刑宣告，
    原審竟將該塑膠鏟管5支之沒收宣告，接連在上開95年6月24
    犯行之主刑宣告項下，已有違誤。公訴人以原審未依集合犯
    論罪科刑為由之上訴，雖無理由，但原判決既有上開違誤，
    本院應將原判決撤銷改判。爰審酌被告前因施用毒品案件經
    觀察、勒戒執行完畢，仍不知戒除，足見其自制能力尚有未
    足，有接受相當期間監禁教化之必要，以促其及早戒除；惟
    念及被告犯罪之動機、目的，其犯罪手段僅係戕害自己之身
    心、施用毒品次數、時間及犯罪後坦承犯行之態度等一切情
    狀，各量處如主文第二項所示之刑，並依上開修正前刑法第
    51條第5 款規定定其應執行之刑，以示懲儆。扣案被告所有
    之海洛因共計49包（其中26包合計淨重6.94公克，空包裝總
    重7.93公克，其中23包合計淨重1.25公克，空包裝總重6.35
    公克），除包裝袋外，核屬毒品危害防制條例第2條第2項第
    1款之第一級毒品，均應依同條例第18條第1項前段之規定，
    沒收銷燬之；上開包裝袋49個、塑膠鏟管 5支，係被告所有
    、供其施用第1 級毒品海洛因所用之物，此經被告供述明確
    ，應依刑法第38條第1項第2款規定宣告沒收如主文所示。
據上論結，應依刑事訴訟法第369條第1項前段、第364條、第299
條第1項前段，毒品危害防制條例第10條第1、2項、第18條第1項
前段，刑法第2條第1項前段、第11條前段、修正前第51條第5 款
、第38條第1項第2款，判決如主文。
本案經檢察官甲○○到庭執行職務。
中    華    民    國    95    年    11    月    28    日
              刑事第九庭  審判長法  官  陳  筱  珮
                                法  官  趙  春  碧
                                法  官  余  仕  明
上列正本證明與原本無異。
如不服本判決應於收受送達後十日內向本院提出上訴書狀，其未
敘述上訴之理由者並得於提起上訴後十日內向本院補提理由書（
均須按他造當事人之人數附繕本）。
                                書記官  林  玉  惠
中    華    民    國    95    年    11    月    30    日
                                                      Ｒ


司法院資訊處製作；財團法人民間司法改革基金會備份。
